【裁判字號】    92,自,4
【裁判日期】    920417
【裁判案由】    詐欺
【裁判全文】
臺灣嘉義地方法院刑事判決                              九十二年度自字第四號
    自  訴  人  丙○○○有限公司
    法定代理人  丁○○
    被      告  甲○○
右列被告因詐欺案件，經自訴人提起自訴 ，本院判決如左：
    主  文
甲○○無罪。
    理  由
一、自訴意旨略以：被告甲○○意圖為自己不法所有，於民國九十一年八月十九日向
    自訴人購買貨物一批，貨款金額為新臺幣（以下同）八萬三千七百九十五元，詎
    屆請款日經請求付款未果，本案自訴人與被告係屬初次交易，被告自騙得貨物後
    即避不見面，自訴人始知受騙，因認被告涉犯刑法第三百三十九條第一項之詐欺
    取財罪嫌云云。
二、按犯罪事實應依證據認定之，無證據不得推定其犯罪事實。且不能證明被告犯罪
    者，應諭知無罪之判決，刑事訴訟法第一百五十四條、第三百零一條第一項定有
    明文。且按認定不利於被告之事實，須依積極證據，積極證據不足為不利於被告
    事實之認定時，即應為有利於被告之認定，更不必有何有利之證據（最高法院三
    十年度上字第八一六號判例參照），故證據是否真實尚欠明顯，自難以擬制推測
    之方法，為其判斷之基礎（最高法院五十三年台上字第六五六號判例參照）；次
    按刑法第三百三十九條第一項詐欺罪之成立, 以意圖為自己或第三人不法之所有
    ，以詐術使人將本人或第三人之物交付為要件，所謂詐術使人交付，必須被詐欺
    人因其詐術而陷於錯誤，若其所用方法，不能認為詐術，亦不致使人陷於錯誤即
    不構成該罪（最高法院四十六年台上字第二六０號判例參照）。至於民事債務當
    事人間，若有未依債務本旨履行給付之情形，在一般社會經驗而言，原因非一；
    其因不可歸責之事由無法給付，或因合法得對抗他造主張抗辯而拒絕給付，甚至
    債之關係成立後，始行惡意遲延給付，皆有可能，非必出於自始無意給付之詐欺
    犯罪一端；又刑事被告依法不負自證無罪之義務，故在別無積極證據之情形下，
    自難違反刑事訴訟法第一百五十四條之規定，以被告單純債務不履行之狀態，推
    定被告自始即有不法所有之意圖而施用詐術。自訴人認被告涉犯詐欺取財罪嫌，
    所憑之證據無非係請款單及估價單及證人呂泰中之證言。
三、訊據被告甲○○故坦承向自訴人訂購鋼材，價金八萬三千七百九十五元均尚未給
    付，惟堅詞否認有何詐欺取財之犯行，辯稱：我是因為當初估價錯誤虧錢，所以
    沒錢給自訴人等語。經查：
    （一）被告確係承攬乙○○位於水上鄉之工程而向自訴人訂購鋼材等情，除據自
          訴人自承外，亦據證人乙○○於本院調查時證述明確，應為實在。
    （二）被告承攬乙○○之圍牆工程，除需支付向自訴人購買之鋼材費用外，尚有
          下列各項支出：１、綁鐵工資三萬元。２、怪手工資一萬七千五百元、３
          、鏟土機工資一萬三千五百元。４、灌漿工資一萬零五十元。５、混凝土
          材料費十三萬九千九百五十元。６、廢棄物處理費一萬三千元。７、工地
          雜支三千四百五十元。８、模板材料、一萬八千元。９、模板工資十一萬
          八千九百元。合計三十六萬七千三百五十元。而綁鐵工資部分有郭燈燦出
          具之請款單一紙、鏟土機工資部分有黃泰豐出具之收據、灌漿工資部分有
          阿義出具之單據、混凝土材料費部分有惠詠公司之簽收單十一紙、模板工
          資有身分證影本二份及工資表一份附卷可參，另參酌證人乙○○亦於本院
          調查時證稱其於工程中確需始用鏟土機、怪手，也需綁鐵、灌漿及使用模
          版且須運走打下之石塊，足證被告所列之前開工程費用應為實在。
    （三）證人呂泰中於本院調查時另稱：「（問：你付他多少工程款？）三十幾萬
          。大約三十八、三十九萬元。他有跟我說虧本：：」本案被告自證人呂泰
          中處領取之工程款僅三十八、九萬元，扣除上述近三十七萬元之支出，所
          剩無幾，復參酌近年來臺灣社會之經濟狀況不佳，承攬工程所得之利潤本
          已縮減，倘再有工程費用估算錯誤之情形，以致工程虧本，亦屬可能，被
          告辯稱因估算錯誤而無法支付鋼材費用應可採信，自訴人亦無法舉證被告
          有其他之詐騙行為，此外亦查無其他積極證據足證被告確有如自訴人所指
          之犯行，睽諸前開說明，自應為被告無罪之諭知。
據上論斷，應依刑事訴訟法第三百四十三條、第三百零一條第一項前段，判決如主文
。
中      華      民      國    九十二    年       四      月     十七    日
                                      臺灣嘉義地方法院刑事第三庭
                                          法  官   康  存  真
右正本證明與原本無異。
如不服本判決，應於判決送達後十日內，向本院提出上訴狀。
中      華      民      國    九十二    年       四      月     十七    日
                                          書記官   林  美  芳


司法院資訊處製作；財團法人民間司法改革基金會備份。
